【裁判字號】    90,易,152
【裁判日期】    900531
【裁判案由】    傷害
【裁判全文】
臺灣花蓮地方法院刑事判決                            九十年度易字第一五二號
    公  訴  人  臺灣花蓮地方法院檢察署檢察官
    被      告  戊○○
    被      告  丙○○
    被      告  己○○
右列被告因傷害案件，經檢察官提起公訴（九十年度偵字第五七八號），本院判決如
左：
    主  文
戊○○共同傷害人之身體，處有期徒刑陸月，如易科罰金以參佰元折算壹日。長刀壹
把、鐮刀壹把均沒收。
丙○○、己○○共同傷害人之身體，各處有期徒刑肆月，如易科罰金均以參佰元折算
壹日。長刀壹把、鐮刀壹把均沒收。
    事  實
一、戊○○、丙○○、己○○係朋友關係，戊○○於酒後想起甲○○自民國八十二年
    間即積欠其母親之合會會款數年未還，一時氣憤，竟基於傷害之犯意，於八十九
    年九月四日十九時二十分許，在花蓮縣秀林鄉水源村九十號前，由戊○○持置於
    丙○○車中，且為丙○○所有之長刀一把，先砍甲○○之頭部二刀，甲○○即拉
    住戊○○往牆壁靠，以免再被毆打，此時丙○○、己○○見狀，竟基於加入戊○○犯行，而共同參與傷害之犯意聯絡，分由丙○○持其置於車上，且為其所有之
    鐮刀一把，己○○持不知何人所有之木棒一枝，共同參與毆打甲○○，甲○○被
    砍傷後負傷逃至秀林鄉水源村八十六號丁○○之住處內，戊○○仍持續追砍至該
    屋內，致甲○○受有左前臂尺側有十五公分橫切刀口，深及骨骼大約有四公分深
    ，肌肉韌帶均斷裂、左手尺骨幹開放性骨折、右頭皮開放性傷口（二處割裂傷五
    公分及七公分）、背部多處淺層刀傷等傷害。
二、案經告訴人甲○○訴請花蓮縣警察局吉安分局報請臺灣花蓮地方法院檢察署檢察
    官偵查起訴。
    理  由
一、訊據被告戊○○、丙○○、己○○三人，其中戊○○坦承有前揭犯行；而丙○○
    、己○○則矢口否認有前開之犯行。丙○○辯稱：「我沒有打甲○○，伊只是去
    攔戊○○再出手毆打甲○○云云」；而己○○則辯稱：「我沒有打甲○○，我是
    去叫戊○○回去，我下車時只看到戊○○在打甲○○，而丙○○在拉甲○○。」
    經查：
(一)  証人乙○○於本院調查時之証述：「當時我在現場，首先是戊○○拿木棒打甲○○頭部，接著甲○○跑到九十號之前，丙○○、己○○也過來踼及動手，但他們
    二人有無拿刀或木棒因很暗沒看清楚，甲○○跑開後他們三位又繼續追，丙○○
    、己○○先走回頭。」，就其所証，戊○○手持木棒部分不實在（詳見下述），
    因戊○○於審理中業已自白：「伊拿長刀，刀是丙○○車上的」等語，及告訴人
    甲○○於警訊八十九年九月二十三日之指陳：「當時戊○○持刀、丙○○持鐮刀
    、己○○持木棒，首先是戊○○先持刀砍我，之後我看見丙○○、己○○從自小
    客車後行李箱拿出鐮刀及木棒打我，直到水源八十六號屋內才停止」等語。甲○○於本院審理時亦指稱：我被砍二刀後，我拉戊○○往牆靠，防止再被砍，被告
    丙○○拿鐮刀及己○○拿木棒往我背部及大腿砍，致背部及左小腿均有刀傷，二
    人不是勸架。我確定他們二位有衝過來。暨戊○○於警訊中之供稱：是因為與甲○○打起來之後，他們才幫我打甲○○。當時我有持刀一把，丙○○持鐮刀、「
    阿雄」持木棒，而「阿雄」即「己○○」，亦經己○○於本院審理中自陳無訛。
    核彼此所供及所指相互符合，則案發當時戊○○應係持長刀毆打甲○○。而丙○○、己○○應有參與毆打等情無訛。
(二)  另外戊○○毆打甲○○部分，亦有丁○○所証陳「．．．當時我在家門口看到戊○○一人追甲○○，並追到屋內．．．」。此外並有財團法人佛教慈濟綜合醫院九
  十年四月十七日（九十）慈醫文事字第一三五四號函之病情說明書及該醫院診斷證
  明書一紙、刑案現場平面圖一紙、被告戊○○手繪兇器圖一紙、現場照片九幀可佐
  。則被告丙○○、己○○所辯，未參與毆打，是為勸架，防止戊○○再出手云云，
  均係卸責之詞，不足採信。本件事證明確，被告三人之犯行足堪認定。
二、核被告戊○○、丙○○、己○○所為，均係犯刑法第二百七十七條第一項之傷害
    罪。又被告三人彼此之間，有犯意之聯絡及行為之分擔，為共同正犯。爰審酌被
    告戊○○、丙○○、己○○三人並無犯罪之記錄，素行尚佳，渠等犯罪之動機，
    係因告訴人積欠戊○○之母親會款未還，而心有未甘，三人毆打告訴人所使用之
    工具為長刀、鐮刀及木棒等較具侵害性之工具，及告訴人所受之傷害程度，以左
    手尺骨有開放性之骨折，左前臂尺側有十五公分橫切刀口，深及骨骼大約有四公
    分深，肌肉韌帶均斷裂，深具嚴重性，及毆打時，戊○○仍追躡告訴人至八十六
    號丁○○宅內，惡性不輕，僅由戊○○賠償新台幣三萬五千元之醫藥費，另丙○○、己○○並無悔意，未能坦承犯行；惟戊○○坦承犯行，頗有悔意等一切情狀
    ，分別量處如主文所示之刑，並諭知易科罰金之折算標準。被告三人行為後，就
    得易科罰金之刑法第四十一條所規定，業經立法院於九十年一月四日通過修正為
    同法第一項、第二項，並經總統於同年月十日公布施行，於同年月十二日生效，
    其中刑法第四十一條第一項前段之規定，就得易科罰金由最重本刑三年以下有期
    徒刑，修正為五年以下有期徒刑，經整體比較新舊法之結果，以新法之規定，對
    被告較為有利，爰依刑法第二條第一項前段之規定，適用修正後之刑法第四十一
    條第一項前段之規定，對被告諭知易科罰金。再被告三人用以行兇之工具長刀壹
    把、鐮刀壹把、木棒壹枝，其中長刀壹把、鐮刀壹把係被告戊○○取自丙○○車
    中，為丙○○所有，業據戊○○、丙○○供明，未能証明業已滅失，爰依刑法第
    三十八條第一項第二款為沒收之諭知。而木棒一枝雖為犯案之工具，惟未能証明
    為被告三人之所有，即無從為沒收之諭知。
據上論斷，應依刑事訴訟法第二百九十九條第一項前段，刑法二條第一項前段、第二
十八條、第二百七十七條第一項、第四十一條第一項前段、第三十八條第一項第二款
，罰金罰鍰提高標準條例第一條前段、第二條，判決主如文。
本案經檢察官李子春到庭執行職務。
中      華      民      國      九十        年    五    月     三十一   日
                              臺灣花蓮地方法院刑事庭
                                  法  官  林  秀  鳳
右正本證明與原本無異。
如對本判決不服，應於送達後十日內，向本院提出上訴狀。（應抄附繕本）告訴人或
被害人如對於本判決不服者，應具備理由請求檢察官上訴，其上訴期間之計算係以檢
察官收受判決正本之日期為準。
                                  法院書記官
中      華      民      國      九十        年    六    月       一     日
附錄本判決論罪之法律條文：
刑法第二百七十七條第一項：
傷害人之身體或健康者，處三年以下有期徒刑，拘役或一千元以下罰金。


司法院資訊處製作；財團法人民間司法改革基金會備份。
